【裁判字號】    95,交聲,463
【裁判日期】    950718
【裁判案由】    交管條例聲異
【裁判全文】
臺灣板橋地方法院交通裁定            95年度交聲字第463號
原處分機關  交通部公路總局臺北區監理所
受處分人即
異  議  人  甲○○
上列受處分人即異議人因違反道路交通管理處罰條例案件，對於
交通部公路總局臺北區監理所於民國95年3 月22日所為之處分（
原處分案號：北市警交大字第A00000000 號），聲明異議，本院
裁定如下：
    主  文
原處分撤銷。
甲○○汽車駕駛人，行經有燈光號誌管制之交岔路口闖紅燈，處
罰鍰新臺幣貳仟柒佰元，並記違規點數點。
    理  由
一、原處分意旨略以：受處分人甲○○於民國94年4月8日19時37
    分許，駕駛車號808-NA號營業一般小客車行經臺北市○○○
    路、建國北路口，因有「駕車行經有燈光號誌管制之交岔路
    口闖紅燈」之違規事實，臺北市政府警察局中山分隊依採證
    照片，以異議人違反道路交通管理處罰條例第53條第1項（
    贅引第1項）之規定，以臺北市政府警察局94年4月25日北市
    警交大字第A00000000號舉發違反道路交通管理事件通知單
    （下稱舉發通知單）逕行舉發，嗣經原處分機關分別依道路
    交通管理處罰條例第53條第1項（贅引第1項）、第63 條第1
    項第3 款（漏載第3 款）之規定，裁處罰鍰新台幣（下同）
    5,400元，並記違規點數3 點等語。
二、聲明異議意旨略以：異議人家裏人口簡單，所以未收到舉發
    通知單；且當時並非紅燈左轉，而是越線停車，車子是停住
    的，有剎車燈亮著可以證明云云。
三、按道路交通管理處罰條例第53條、第63條雖於94年12月28日
    總統華總一義字第09400212581號令修正公布，並於95年6月
    23日行政院以院臺交字第0950087685號令發布，定自95 年7
    月1日施行；惟依94年2月5日總統華總一義字第09400016841
    號令，制定公布並自95年2月5日開始施行之行政罰法第5條
    ，明定「行為後法律或自治條例有變更者，適用行政機關最
    初裁處時之法律或自治條例」。本件違規行為發生於94年4
    月8 日，原處分機關裁決時間為95年3 月22日，斯時道路交
    通管理處罰條例第53條、第63條固已修正，然尚未施行，原
    處分機關各依修正前之規定裁處，並無違誤；又依行政罰法
    第5 條之規定以觀，本院審理本件交通裁決案件時亦應適用
    行政機關最初裁處時之法律，即修正前道路交通管理處罰條
    例第53條、第63條規定處理，合先敘明。
四、次按汽車駕駛人，行經有燈光號誌管制之交岔路口闖紅燈者
    ，處新臺幣1,800 元以上5,400 元以下罰鍰，並予記違規點
    數3 點，道路交通管理處罰條例第53條、第63條第1 項第3
    款分別定有明文。再按道路交通管理處罰條例所定罰鍰之處
    罰，行為人接獲違反道路交通管理事件通知單後，於應到案
    日期前內得不經裁決，逕依第92條第3 項之罰鍰基準規定，
    向指定之處所繳納結案；不服舉發事實者，應於應到案日期
    前內，向處罰機關陳述意見；其不依通知所定期限前往指定
    處所聽候裁決，且未依規定期限繳納罰鍰結案或向處罰機關
    陳述意見者，處罰機關得逕行裁決之，道路交通管理處罰條
    例第9 條定有明文。末按處理違反道路交通管理事件，有關
    文書送達之程序，依行政程序法之規定；送達，有不能向應
    受送達人之住居所、事務所、營業所或就業處所為之者，或
    有於應送達處所不獲會晤應受送達人時，不能將文書付與有
    辨別事理能力之同居人、受僱人或應送達處所之接收郵件人
    員之情形者，得將文書寄存送達地之地方自治或警察機關，
    並作送達通知書2份 ，1 份黏貼於應受送達人住居所、事務
    所、營業所或其就業處所門首，另1 份交由鄰居轉交或置於
    該送達處所信箱或其他適當位置，以為送達。而由郵政機關
    為送達者，得將文書寄存於送達地之郵政機關。寄存機關自
    收受寄存文書之日起，應保存3 個月，此於違反道路交通管
    理事件統一裁罰基準及處理細則第5 條、行政程序法第74條
    分別定有明文。
五、經查：
  (一)本件異議人即受處分人甲○○固不否認於94年4月8日19時37
    分許，駕駛車號808-NA號營業一般小客車行經臺北市○○○
    路、建國北路口之事實，惟辯稱：伊並非紅燈左轉，伊是越
    線停車，車子是停住的，有剎車燈證明云云。然查，異議人
    上開時、地違規之事實已據原舉發單位即臺北市政府警察局
    中山分局函覆以：現行實務上逕行舉發「紅燈左轉」和「紅
    燈越線臨停」的認定方式，係依交通部82年3月27日研商闖
    紅燈認定標準會議紀錄及交通部82年4月22日交路（82）字
    第009811號函辦理：1.車輛面對圓形紅燈時，仍逕予穿越路
    口至銜接路段，含左轉、直行、迴轉及右轉（依箭頭綠燈允
    許行駛者除外），即視為闖紅燈之行為。2.有繪設路口範圍
    者：車輛無視於紅燈警示，有穿越路口之意圖，而車身已伸
    入路口範圍亦視同闖紅燈；若僅伸越停止線而未達路口範圍
    者，則視為不遵守標線指示（可以處罰條例第60第3項之規
    定處分之）。3.無繪設路口範圍者：以車輛無視於紅燈號誌
    ，而有穿越路口之企圖，其車身並已伸越停止線並足以妨害
    其他方向人（若有行人穿越道）、車通行者亦以闖紅燈論處
    ，若僅車身伸越停止線則以不遵守標線指示視之；且依採證
    照片2 幀顯示，該車業已進入路口，故以「紅燈左轉」舉發
    等情明確，此有臺北市政府警察局中山分局95年6 月9 日北
    市警中分交字第09532277800 號函1 份及所附交通部認定標
    準會議紀錄影本2 件及彩色採證照片2 幀在卷可按。經本院
    核閱前揭採證照片二紙，異議人行經上開路口時，面對圓形
    紅燈時，確有無視於紅燈警示，仍逕予穿越路口，且車身亦
    明顯超越停止線而伸入路口範圍之違規事實甚明。異議人以
    前詞置辯，顯與客觀事證有悖，要屬事後卸責之詞，殊無可
    採。
  (二)異議人雖另辯稱：伊家裏人口簡單，所以未收到舉發通知單
    云云。惟查：原舉發單位依異議人所陳報登記至監理所「臺
    北縣板橋市○○路○ 段173 之4 號」之地址，交由郵政機關
    將舉發舉發通知單送達至上開地址，惟因送達時不獲會晤應
    受送達人，及有辨別事理能力之同居人、受僱人或應送達處
    所之接收郵件人員，原舉發機關即依違反道路交通管理事件
    統一裁罰基準及處理細則第5 條準用行政程序法第74條之規
    定，將該舉發通知單於94年7 月7 日寄存於板橋第26支郵局
    ，並作送達通知書2 份，1 份黏貼於應受送達人即異議人上
    址門首，另1 份置該址信箱或適當位置以為送達，並在臺北
    市政府警察局交通警察大隊送達證書上載明前開事項，此有
    臺北市政府警察局交通大隊95年2 月24日北市警交大執字第
    09530685200 號、送達證書影本各1 紙在卷足憑。而上開送
    達地址「臺北縣板橋市○○路○ 段173 之4 號」確為送達時
    異議人甲○○之戶籍地址，亦有戶役政連結作業系統之個人
    基本資料查詢結果表在卷可憑，可知上開舉發通知單確於94
    年7 月7 日合法送達於異議人無誤。
  (三)然查，原處分機關以：本件受處分人逾期未到案陳述不服舉
    發或繳納罰鍰，依違反法條暨道路交通管理事件統一裁罰基
    準及處理細則第44條第1 項等規定，裁處異議人罰鍰5,400
    元，並記違規點數3 點；但本件舉發通知單記載受處分人應
    到案日期為「94年5 月23日前」，應到案處所係臺北區監理
    所，而依前所述，上開舉發通知單係遲至「94年7 月7 日」
    始合法送達於異議人，是本件異議人顯然無法於本件舉發通
    知單上所載應到案日期前，自行到案陳述不服舉發意見或繳
    納罰鍰，原處分機關既未給予異議人於指定期限內自動繳交
    罰鍰之機會，竟遽對異議人裁處最高額之罰鍰，自屬於法不
    合，應予撤銷。
  (四)綜上所述，原處分機關未盡其教示義務而採最高額處罰，固
    有不當，惟本件異議人確有前揭紅燈左轉之違規事實，已認
    定如前，本院自應依修正前道路交通管理處罰條例第53條、
    第63條第1 項第3 款、違反道路交通管理事件統一裁罰基準
    及處理細則暨違反道路交通管理事件統一裁罰基準表之規定
    ，改裁處罰鍰2,700 元，並記違規點數3 點，以期適法。
六、據上論斷，應依道路交通案件處理辦法第20條，裁定如主文
    。
中    華    民    國    95    年    7     月    18    日
                  交通法庭    法  官  許映鈞
以上正本證明與原本無異。
如不服本裁定，應於送達後5 日內向本院提出抗告狀（須附繕本
）。
                              書記官  呂苗澂
中    華    民    國    95    年    7     月    20    日


司法院資訊處製作；財團法人民間司法改革基金會備份。
